臺灣臺南地方法院刑事判決　　　
111年度原訴緝字第1號
公  訴  人  臺灣臺南地方檢察署檢察官
被      告  趙志翔



指定辯護人  本院公設辯護人林宜靜
上列被告因詐欺案件，經檢察官提起公訴（105年度偵字第18190
20529、20545號、106年度偵字第691、712、1052、1053、2217
、2291、2464、2540、2804號），被告就犯罪事實為有罪之陳述
，合議庭裁定由法官獨任進行簡式審判程序，判決如下：
    主  文
趙志翔犯三人以上共同以網際網路對公眾散布而犯詐欺取財未遂
罪，共拾肆罪，各處有期徒刑陸月。應執行有期徒刑壹年。
    事  實
一、柯昭明與蔡凱文、施辰展及施政佑（均經判決確定）共同意
    圖為自己不法之所有，基於三人以上共同詐欺取財之犯意聯
    絡，共組詐騙集團，約定由蔡凱文提供臺南市○市區○○里○○0
    0○000 號之處所作為電信詐騙話務機房，施政佑與蔡凱文擔
    任機房之詐騙機房現場管理負責人，施辰展負責擔任幕後金
    主及支付系統商通訊費用、領取車手集團匯入之詐騙所得、
    處理機房成員借支費用等事務。
二、蔡凱文、施政佑召募同有詐欺取財犯意聯絡之趙志翔及翟豫
    霞、郭永華、邱凱偉、吳政憲、羅景暉、戴文翔、李美慧（
    均經判決確定）、陳良賢（上訴二審中）、陳正昊（通緝中
    ）等人，由郭永華向新永安有限電視股份有限公司申請網際
    網路頻寬作為該詐騙機房用來詐騙不特定大陸地區被害人之
    犯罪工具，趙志翔自民國105 年7 月15日起進駐機房，由蔡
    凱文提供成員教戰手冊（即詐騙稿，記載如何與回撥電話之
    大陸地區民眾對答，以順利遂行詐騙之資料），且由蔡凱文
    、施政佑一一指派成員分別擔任第一線及第二線電話接聽員
    ，要求成員反覆練習、背誦，以熟練接聽電話之詐騙技巧。
    該詐欺集團成員之分工如下：由施政佑兼任電腦手依網路流
    系統商「新彩金傳輸」、「星辰」、「展欣」等指定之網址
    ，負責開啟電腦啟動網路平臺自動撥號系統（俗稱「群發系
    統」）或委由系統商代為啟動群發系統，向大陸地區以電子
    通訊、網際網路等傳播工具，群發散布詐騙訊息誘使大陸地
    區被害人回撥而開始對話，群發內容大約為收話人之中國移
    動之門號有異常將強制停機，查詢請按回撥鍵之詐騙語音封
    包予大陸地區民眾，使大陸地區民眾陷於錯誤依語音指示回
    撥，該回撥電話即經由設定路徑介接至該詐欺機房；翟豫霞
    、郭永華、戴文翔、李美慧等人在機房內擔任第一線之電話
    接聽員，得手可分得詐欺款項之6%金額；趙志翔、蔡凱文、
    施政佑、邱凱偉、吳政憲、羅景暉、陳良賢、陳正昊等人則
    擔任第二線電話接聽員，得手可分得詐欺款項之9%至17％之
    金額。上揭第一線之電話接聽員在大陸地區民眾回撥電話時
    ，負責假冒大陸中國移動通信公司之客服人員，並向對方佯
    稱其申辦之門號有問題，接著套取對方之姓名、身分證編號
    及出生年月日等資料供其抄寫後，向來電之大陸地區民眾佯
    稱其身分被冒用多申辦一個門號，再將電話及抄寫資料轉由
    第二線電話接聽員，而第二線之電話接聽員接起第一線轉接
    來之電話後，由趙志翔、蔡凱文、施政佑、邱凱偉、吳政憲
    、羅景暉、陳良賢、陳正昊等人分別假冒大陸公安局之公安
    人員，向大陸地區被害人誆稱要受理其報案，佯稱可幫被害
    人製作筆錄，乘機引誘被害人依指示存款至該詐騙集團所配
    合之車手集團所提供之人頭帳戶內，藉此方式而詐騙大陸地
    區被害人，迄至105 年7 月28日機房結束為止，均未成功詐
    得款項。
三、案經臺南市政府警察局刑事警察大隊移送臺灣臺南地方檢察
    署檢察官偵查起訴。 　
    理  由
一、本案被告趙志翔所犯之罪，並非死刑、無期徒刑或最輕本刑
    有期徒刑3年以上之罪，亦非高等法院管轄第一審案件，且
    被告於本院程序進行中，先就被訴事實為有罪之陳述，經告
    知被告簡式審判程序之旨，並經檢察官、被告及辯護人同意
    ，而以簡式審判程序審理，是本案之證據調查，依刑事訴訟
    法第273條之2規定，不受同法第159條第1項、第161條之2、
    第161條之3、第163條之1及第164條至第170條規定之限制，
    合先敘明。
二、訊據被告於本院審理時坦承犯行（本院卷第245頁），核與
    同案被告柯昭明、蔡凱文、翟豫霞、陳良賢、陳正昊、郭永
    華、施政佑、施辰展、邱凱偉、吳政憲、羅景暉、戴文翔、
    李美慧證述情節相合，且有房屋租賃契約、搜索票、臺南市
    政府警察局刑事警察大隊搜索扣押筆錄、扣押物品目錄表、
    扣押物品收據、扣押物品照片、網路申辦資料在卷足佐（詳
    警一卷第22-38、134-158、312-336頁、偵一卷第17-26頁、
    偵二卷第747頁），堪認被告任意性之自白確與事實相符，
    堪以採信。本件事證明確，被告犯行可以認定。
三、論罪部分：
㈠、按電信詐騙話務機房為一新型態之詐欺犯罪手法，其特性在
    於集團內有眾多成員，並將詐欺過程逐層分工，本案電信詐
    騙話務機房係利用電腦啟動網路平臺自動撥號系統（俗稱「
    群發系統」），向大陸地區以電子通訊、網際網路等傳播工
    具，群發散布詐騙訊息誘使大陸地區被害人回撥而開始對話
    ，利用集團內的大批人力同時分別以電話向不特定被害人行
    騙，再層層轉接電話予扮演不同角色之集團成員後，誘使被
    害人陷於錯誤依指示匯款轉帳，其後再由合作之轉帳車手集
    團轉帳提領贓款，是集團內之成員均係基於同一詐欺取財犯
    意，而各成員猶如該犯罪主體之手足各自分擔工作，縱由集
    團內之不同成員同時向不同被害人行騙，於自然行為上係各
    自獨立之行為，惟如以集團犯罪之整體性觀之，仍應認以一
    行為，並由集團內成員共負其責。本案被告及所屬詐騙集團
    成員共同詐騙之對象均為大陸地區人民，衡以一般電信詐騙
    機房均係配合被害人作息時間，而於上班日以一群發方式發
    送語音封包與被害人而行騙，夜間即會休息，待翌日再重新
    上線，在時間上明確有中斷而可分割，應以每日作為區分各
    行為之標準，以一日論以一行為。換言之，應以被告參與實
    行詐騙之日數作為計算犯罪罪數之依據，始能與該類型犯罪
    之現況相當，且無過度評價之問題。
㈡、故核被告就105年7月15日至同年月28日犯行均係犯刑法第339
     條之4第2 項、第1 項第2 、3 款之三人以上共同以網際網
    路對公眾散布而犯詐欺取財未遂罪。又所謂接續犯，係指基
    於單一之犯意，以數個舉動接續進行，而侵害同一法益，在
    時間及空間上有密切關係，依一般社會健全觀念，難以強行
    分開，在刑法評價上，以視為數個舉動之接續實行，合為包
    括之一行為予以評價，較為合理，於此情形，即得依接續犯
    論以包括一罪。故被告於105年7月15日至同年月28日犯罪時
    間，均係按日在上開機房以啟動群發語音封包方式，對多數
    大陸地區人民施詐；凡同日對數不同被害人詐騙財物者，乃
    本於該日啟動群發語音發包之接續一行為，雖侵害數被害人
    法益，仍應評價為一行為而同時觸犯數罪名，為想像競合犯
    ，依刑法第55條規定從一重處斷。至不同日期之群發詐欺行
    為，乃每日上午8 時重新啟動群發，其時間及行為上既有明
    顯區隔，被害人亦有不同，足見犯意各別，各日均具獨立性
    ，依社會通念，難認屬包括一罪之接續犯，故應依105年7月
    15日至同年月28日共14日，即14罪分論併罰。
㈢、又電話、網路詐騙之犯罪型態，自提供資金、招募集團成員
    至籌設電話機房、架設跨國遠端遙控電話或網路電話、收購
    取得人頭帳戶、實施詐騙、指定被害人匯款帳戶、自人頭帳
    戶提領款項、取贓款朋分等各階段，均須有人分工，方能遂
    其詐欺取財目的。是以，被告就犯罪事實所載詐欺犯行與詐
    欺集團參與之成員相互間，屬同一詐騙集團，依上開說明，
    均按日以共同犯罪之意思，事前同謀，而由其中一部分人實
    行犯罪之行為者，有犯意聯絡及行為分擔，按日所成立之各
    罪，均應認為共同正犯。再被告犯行，均已著手於詐欺行為
    之實行而不遂，為未遂犯，依刑法第25條第2 項之規定，按
    既遂犯之刑減輕。
㈣、爰審酌被告正值青壯年，本應憑恃心智勞力之付出，藉由正
    當工作機會賺取生活所需，竟參與電信詐騙集團而撥打電話
    詐騙大陸地區被害人之財物，無視於電信詐欺案件對於我國
    社會治安之嚴重衝擊，不僅破壞人我之間最基本之信賴依存
    關係，且因其詐騙對象之不確定性與廣泛性，造成民眾普遍
    之恐慌心理，此種犯罪類型所生危害不容小覷，並審酌被告
    擔任機房第二線人員，係實際上線向大陸地區被害人行騙，
    在該詐騙集團中屬於分擔執行層面之工作，兼衡其自述之教
    育程度、生活經濟狀況，坦承犯行之犯後態度等一切情狀，
    分別量處如主文所示之刑，併依其等參與情節、參與日數、
    所犯罪數等一切情狀，就定其應執行刑，以資懲儆。另辯護
    人雖為緩刑之請求，然於本案行為後，旋即前往宜蘭機房行
    詐，此經被告供述在卷（本院卷第255頁），該案並經臺灣
    宜蘭地方檢察署以105年度偵字第4592號起訴，仍繫屬法院
    審理中，此有臺灣高等法院被告前案紀錄表附卷，自難認其
    知所警惕，信無再犯之虞，自不宜予以緩刑之宣告。
四、本件雖有扣得機房物品，然被告僅為擔任機房第二線人員，
    機房內物品非其所有，自無從據以沒收。另本案詐欺行為均
    止於未遂，亦無證據證明被告自詐欺集團取得犯罪所得，亦
    無庸沒收犯罪所得。
據上論斷，應依刑事訴訟法第299 條第1 項前段、第273條之1第
1項，判決如主文。
本案經檢察官周欣潔提起公訴、陳于文到庭執行職務。　　
中　　華　　民　　國　　111 　年　　10　　月　　20　　日
                  刑事第九庭    法　官   蔡奇秀
以上正本證明與原本無異。
如不服本判決應於收受本判決後20日內向本院提出上訴書狀，並
應敘述具體理由。其未敘述上訴理由者，應於上訴期間屆滿後20
日內向本院補提理由書狀（均須按他造當事人之人數附繕本）「
切勿逕送上級法院」。 
　　　　　　　　　　　　　　　　書記官   黃郁淇　　　　
中　　華　　民　　國　　111 　年　　10　　月　　20　　日
中華民國刑法第339條之4
犯第339條詐欺罪而有下列情形之一者，處1年以上7年以下有期
徒刑，得併科1百萬元以下罰金：
一、冒用政府機關或公務員名義犯之。
二、三人以上共同犯之。
三、以廣播電視、電子通訊、網際網路或其他媒體等傳播工具，
    對公眾散布而犯之。
前項之未遂犯罰之。